【裁判字號】    94,上訴,2633
【裁判日期】    950222
【裁判案由】    違反槍砲彈藥刀械管制條例等
【裁判全文】
臺灣高等法院臺中分院刑事判決        94年度上訴字第2633號
上  訴  人
即  被  告  乙○○
                      弄12號.
指定辯護人  王通顯律師
上列上訴人因違反槍砲彈藥刀械管制條例等案件，不服臺灣彰化
地方法院94年度訴字第1720號中華民國94年11月18日第一審判決
（起訴案號：臺灣彰化地方法院檢察署94年度偵字第6314號），
提起上訴，本院判決如下：
    主  文
原判決撤銷。
乙○○未經許可，持有可發射子彈具有殺傷力之改造轉輪手槍，
累犯，處有期徒刑年陸月，併科罰金新臺幣陸萬元，罰金如易
服勞役，以新臺幣玖佰元即銀元佰元折算壹日，扣案之改造轉
輪手槍（槍枝管制編號：0000000000號）壹支、口徑零點貳貳吋
制式子彈貳顆均沒收；又連續攜帶兇器竊盜，累犯，處有期徒刑
拾月。應執行有期徒刑肆年，併科罰金新臺幣陸萬元，罰金如易
服勞役，以新臺幣玖佰元即銀元佰元折算壹日，扣案之改造轉
輪手槍（槍枝管制編號：0000000000號）壹支、口徑零點貳貳吋
制式子彈貳顆均沒收。
    事  實
一、乙○○曾於民國（下同）89年間，因竊盜案件，經臺灣彰化
    地方法院於89年12月11日以89年度易字第943號判處有期徒
    刑1年6月確定，又因贓物案件，經臺灣嘉義地方法院於90年
    7月31日以89年度易字第509號判處有期徒刑4月確定，又因
    違反毒品危害防制條例案件，經臺灣嘉義地方法院於90年7
    月31日以89年度訴字第420號分別判處有期徒刑8月、5月，
    定應執行刑為有期徒刑1年確定，上開各罪嗣經臺灣嘉義地
    方法院於90年10月18日以90年度聲字第1132號裁定定應執行
    刑為有期徒刑2年10月確定，於92年7月29日假釋出監，至93
    年9月4日縮短刑期假釋期滿未經撤銷視為執行完畢。詎其於
    假釋期間，明知具有殺傷力之槍枝、子彈，均為槍砲彈藥刀
    械管制條例所列管之物品，非經主管機關許可，不得持有，
    竟未經許可，於92年8月中旬某日某時，在國道1號高速公路
    臺南縣新營交流道下，以新臺幣2萬元之代價，向真實年籍
    姓名不詳綽號「阿德」之成年男子，購入可發射子彈具有殺
    傷力之改造轉輪手槍（槍枝管制編號：0000000000號）1支
    及具有殺傷力之口徑0.22吋制式子彈2顆（另有3顆不具殺傷
    力之土造子彈）後，將該槍彈放置於家中而持有之。乙○○
    又另行起意，基於意圖為自己不法所有之概括犯意，先於94
    年7月25日18時左右，在嘉義縣大林鎮○○路4號前，攜帶其
    所有客觀上對人之生命身體安全構成威脅，足供兇器使用之
    十字起子、10號扳手各1支（已丟棄無從尋獲），竊取甲○
    ○所有（登記車主為呂正懋）之車牌號碼RL─7067號車牌2
    面，復於94年7月27日上午6時左右，在高雅巿苓雅區○○○
    路208號前，攜帶其所有客觀上對人之生命身體安全構成威
    脅，足供兇器使用之十字起子1支（已丟棄無從尋獲），竊
    取丁○○所有之車牌號碼ZI─0009號自用小客車，得手後，
    懸掛其所有之車牌號碼2651─LT號車牌後，供已使用。嗣於
    94年8月9日凌晨1時左右，乙○○駕駛上揭竊得之自用小客
    車，攜所購得之上揭槍、彈及竊得之車牌，投宿於彰化縣彰
    化巿新平街110號「荷蘭村汽車旅館」202號房內為警查獲，
    並扣得上開其持有之槍、彈及竊得之上揭自用小客車及車牌
    （均已發還）。
二、案經彰化縣警察局和美分局報告臺灣彰化地方法院檢察署檢
    察官偵查起訴。
    理  由
一、訊據上訴人即被告（下稱被告）乙○○對於上揭犯罪事實，
    於警詢、檢察官偵查、原審法院及本院審理中均坦承不諱，
    就竊盜部分，核與被害人丁○○、甲○○於警詢中指訴被害
    之情節相符（上開被害人於警詢時陳述之詞，係屬被告以外
    之人於審判外之陳述，依刑事訴訟法第159條第1項規定，本
    不得作為證據，然而，當事人（即被告及公訴人）於原審及
    本院調查證據時，知有前開情形，而未於言詞辯論終結前聲
    明異議，依同法第159條之5第2項規定，視為經當事人於審
    判程序同意作為證據，本院審酌其等前開言詞陳述作成時之
    情況，並無任何不法情事，認為適當，得為證據），並有其
    等領回失物所出具之贓物認領保管單2紙、車輛竊盜、車牌
    失竊資料個別查詢報表－查詢車牌認可資料2紙在卷可資佐
    證；至其非法持有槍彈部分，則有上揭槍彈扣案可稽，又扣
    案之改造手槍及子彈，經送內政部警政署刑事警察局鑑定，
    鑑定結果認該改造手槍1支，係由仿轉輪手槍製造之金屬玩
    具轉輪手槍車通轉輪彈倉和槍管內阻鐵而成之改造轉輪手槍
    ，機械性能良好，可擊發適用之子彈，認具殺傷力，且該子
    彈2顆，認均係口徑0.22吋之制式子彈，認均具殺傷力，另3
    顆係具直徑約5.3mm土造金屬彈頭之土造子彈，經採樣1顆試
    射，無法擊發，認不具殺傷力，有內政部警政署刑事警察局
    94年9月7日刑鑑字第0940125607號槍彈鑑定書1份在卷足憑
    。足認被告上揭自白與事實相符，堪以採信。從而本件事證
    明確，被告上揭犯行足以認定，應依法論科。
二、按未經許可持有手槍，其持有之繼續，為行為之繼續，亦即
    一經持有手槍，罪已成立，但其完結須繼續至持有行為終了
    時為止（最高法院88年第8次刑事庭會議紀錄、93年度台上
    字第187、2253號判決參照）。次按槍砲彈藥刀械管制條例
    於94年1月26日經修正公布，並於同年1月28日起生效，雖修
    正前第11條之規定於修正後刪除，且將原第11條第4項：「
    未經許可，持有、寄藏或意圖販賣而陳列第1項所列槍砲者
    ，處1 年以上7年以下有期徒刑，併科新臺幣7百萬元以下罰
    金」之規定，修正為第8條第4項：「未經許可，持有、寄藏
    或意圖販賣而陳列第1項所列槍枝者，處3年以上10年以下有
    期徒刑，併科新臺幣7百萬元以下罰金」，惟查被告乙○○
    最初持有手槍之時間為92年8月中旬某日，雖係在槍砲彈藥
    刀械管制條例於94年1月28日修正公布施行前，然其持有行
    為繼續至94年8月9日始被查獲，其持有行為之終了既在該條
    例修正公布施行後，自無行為後法律變更可言，應適用修正
    後之槍砲彈藥刀械管制條例第8條第4項論處，故核被告上開
    未經許可持有可發射子彈具有殺傷力之改造手槍部分所為，
    係犯槍砲彈藥刀械管制條例第8條第4項之未經許可持有可發
    射子彈具有殺傷力之改造手槍罪。其未經許可，持有制式子
    彈2顆部分所為，係犯槍砲彈藥刀械管制條例第12條第4項之
    未經許可寄藏子彈罪（此部分新舊法規定相同，不生比較問
    題）。被告以一行為而未經許可，同時持有上揭可發射子彈
    具有殺傷力之改造手槍及制式子彈部分，為想像競合犯，依
    刑法第55條前段之規定，應從一重論以槍砲彈藥刀械管制條
    例第8條第4項之未經許可持有可發射子彈具有殺傷力之改造
    手槍罪。次按刑法第321條第1項第3款之攜帶兇器竊盜罪，
    係以行為人攜帶兇器竊盜為其加重條件，此所謂兇器，其種
    類並無限制，凡客觀上足對人之生命、身體、安全構成威脅
    ，具有危險性之兇器均屬之，且祇須行竊時攜帶此種具有危
    險性之兇器為已足，並不以攜帶之初有行兇之意圖為必要（
    最高法院79年度臺上字第5253號判決參照）。查被告用以竊
    盜之十字起子、10號扳手，均為足以殺傷人生命、身體之器
    械，顯為具有危險性之兇器。是核被告持上開器械行竊，所
    為係犯刑法第321條第1項第3款之攜帶兇器竊盜罪（起訴書
    雖載明被告尚涉犯刑法第321條第1項第4款之結夥三人以上
    竊盜罪，惟觀之本案卷證資料，顯係誤載，本院毋庸加以審
    理，於此敘明）。被告多次竊盜犯行，時間緊接，犯罪態樣
    相同且所犯構成要件相同，顯係基於概括犯意反覆為之，為
    連續犯，依法論以刑法第321條第1項第3款之攜帶兇器竊盜
    罪一罪並加重其刑。又查被告乙○○曾於89年間，因竊盜案
    件，經臺灣彰化地方法院於89年12月11日以89年度易字第
    943 號判處有期徒刑1年6月確定，又因贓物案件，經臺灣嘉
    義地方法院於90年7月31日以89年度易字第509號判處有期徒
    刑4 月確定，又因違反毒品危害防制條例案件，經臺灣嘉義
    地方法院於90年7月31日以89年度訴字第420號分別判處有期
    徒刑8月、5月，定應執行刑為有期徒刑1年確定，上開各罪
    嗣經臺灣嘉義地方法院於90年10月18日以90年度聲字第1132
    號裁定定應執行刑為有期徒刑2年10月確定，於92年7月29日
    假釋出監，至93年9月4日縮短刑期假釋期滿未經撤銷視為執
    行完畢，有臺灣彰化地方法院檢察署刑案資料查註紀錄表及
    臺灣高等法院被告前案紀錄表各1份附卷可憑，其於5年內再
    犯本件有期徒刑以上之罪，為累犯，依法應予加重其刑，就
    竊盜部分並遞予加重之。被告所犯上開持有槍枝、加重竊盜
    二罪間，犯意各別，罪名互異，應予分論併罰。
三、原審認被告乙○○罪證明確，予以論罪科刑，固非無見，惟
    查：第1次審判期日之傳票，至遲應於7日前送達；刑法第
    61條所列各罪之案件，至遲應於5日前送達，刑事訴訟法第
    272條定有明文。此就審期間，係為保障被告之訴訟權益而
    設，使被告有充分時間行使其防禦權，自不得因被告受羈押
    而予剝奪。查被告於原審法院審判時，已因本案羈押中，而
    本件所論之槍砲彈藥刀械管制條例第8條第4項之罪，其法定
    本刑為3年以上10年以下有期徒刑，依前揭規定，第1次審判
    期日之傳票，至遲應於7日前送達，就本件所論之刑法第321
    條加重竊盜罪，屬刑法第61條第2款所示罪名之案件，其第1
    次審判期日之傳票，至遲亦應於5日前送達，方為合法，乃
    原審於94年11月4日準備程序當日，未經詢問被告，僅有被
    告之辯護人陳稱：「請求能夠今日進行審理程序」等語，即
    於當日進行審判程序（見原審卷第43頁以下），顯見審判期
    日之傳票並未送達於被告，被告雖於該審判期日就此部分並
    未提出爭執，並進行辯論，但不能與自願拋棄此項就審期間
    之利益而自動到庭為訴訟行為者同視，其審判程序之瑕疵，
    不能因而治癒，所踐行之訴訟程序，即有違誤；次按刑事
    審判旨在實現刑罰權之分配正義，故法院對於有罪被告之科
    刑，應符合罰刑相當之原則，使輕重得宜，罰當其罪，此所
    以刑法第57條明定科刑時，應審酌一切情狀，尤應注意該條
    所列10款事項，以為科刑輕重之標準，並賦予法院裁量權。
    而判決於科刑之理由，如僅載稱審酌刑法第57條所規定一切
    情狀，因如此記載，僅為法律抽象之一般規定，並未說明各
    該事項之具體情形，其量刑是否妥適無從據以斷定，自有判
    決理由未備之違法。又如何量定其刑及是否宣告緩刑，固屬
    實體法上賦予法院得為自由裁量之事項，但此項裁量權之行
    使，並非得以任意或自由為之，仍應受一般法律原則之拘束
    ，即必須符合所適用法律授權之目的，並受法律秩序之理念
    、法律感情及慣例等所規範。若違反比例原則、平等原則時
    ，得認係濫用裁量權而為違法，有最高法院91年度臺上字第
    5295號判決可參。查被告未經許可持有槍枝之犯行，係犯法
    定刑3年以上10年以下有期徒刑之罪，原審於論處被告該部
    分之犯行時，僅審酌其前科、品行不佳，及其犯罪之動機、
    目的、手段，雖未持槍枝犯案，惟潛在危害匪淺暨犯罪後坦
    承犯行之態度等一切情狀，並未具體說明其犯行有何嚴重危
    害性（如持有槍枝數量甚多、聚眾持槍、犯後又飾詞否認等
    ），即量處如其持有槍彈部分有期徒刑6年6月之刑，自有濫
    用裁量權之違法；原判決於理由欄內敘明「就併科罰金部
    分諭知易服勞役之折算標準」，卻於主文欄內載明「如易科
    罰金以新臺幣玖佰元折算壹日」；於理由欄內漏未敘明被告
    所犯持有槍枝、加重竊盜二罪間之關係，而予分論併罰；另
    原判決第3頁第8行將制式子彈誤載為土造子彈，均有疏漏。
    被告以原審量刑過重為由提起上訴，就加重竊盜部分，雖無
    理由，然就違反槍砲彈藥刀械管制條例部分，則有理由，且
    原判決既有上述可議之處，自屬無可維持，應由本院將原判
    決撤銷改判。爰審酌被告明知未經主管機關許可不得持有槍
    彈，竟仍向他人購買而持有，犯罪之動機誠屬可議，對社會
    治安存有潛在之危險，惡性非輕，惟念及其持有槍彈之數量
    不多，且持有槍枝及子彈後，並未以之作為犯罪工具，未因
    此造成公眾或他人之現實惡害，且犯罪後坦承犯行、態度良
    好、深知悔悟等一切情狀，處就其所犯持有槍彈部分，量處
    有期徒刑3年6月，併科罰金新臺幣6萬元，就其所犯竊盜罪
    部分，量處有期徒刑10月，並定應執行刑為有期徒刑4年，
    併科罰金新臺幣6萬元，且就併科罰金部分均諭知易服勞役
    之折算標準。扣案之改造轉輪手槍（槍枝管制編號：
    0000000000號）1支及口徑0.22吋之制式子彈2顆，均屬違禁
    物，不問屬於犯人與否，均應依刑法第38條第1項第1款之規
    定宣告沒收。至扣案土造子彈3顆，經鑑驗機關採樣試射後
    ，無法擊發，認不具殺傷力，非屬違禁物，且與扣案被告所
    有之黑色皮包1個，經核均與被告所犯本件罪行，並無何直
    接關聯，故不予宣告沒收，附此說明。另被告所有供其竊盜
    犯罪所用之十字起子、10號扳手各1支，業已遭被告丟棄無
    從尋獲，並非違禁物，亦未扣案，為免將來執行困難，爰不
    為沒收之諭知。
據上論斷，應依刑事訴訟法第369條第1項前段、第364條、第299
條第1項前段，槍砲彈藥刀械管制條例第8條第4項、第12條第4項
，刑法第11條前段、第56條、第321條第1項第3款、第55條、第
47條、第51條第5款、第42條第2項、第38條第1項第1款，現行法
規所定貨幣單位折算新臺幣條例第2條，罰金罰鍰提高標準條例
第2條，判決如主文。
本案經檢察官丙○○到庭執行職務。
中    華    民    國    95    年    2   月    22      日
          刑事第十一庭  審判長法  官  黃  梅  月
                              法  官  黃  日  隆
                              法  官  林  宜  民
上列正本證明與原本無異。
竊盜部分不得上訴，其餘部分得上訴。
如不服本判決應於收受送達後十日內向本院提出上訴書狀，其未
敘述上訴之理由者並得於提起上訴後十日內向本院補提理由書（
均須按他造當事人之人數附繕本）。
                              書記官  林  桂  鳳
中    華    民    國    95    年    2   月    23      日
槍砲彈藥刀械管制條例第8條
未經許可，製造、販賣或運輸鋼筆槍、瓦斯槍、麻醉槍、獵槍、
空氣槍或第4條第1項第1款所定其他可發射金屬或子彈具有殺傷
力之各式槍砲者，處無期徒刑或5年以上有期徒刑，併科新臺幣1
千萬元以下罰金。
未經許可，轉讓、出租或出借前項所列槍枝者，處 5 年以上有期
徒刑，併科新臺幣 1 千萬元以下罰金。
意圖供自己或他人犯罪之用，而犯前二項之罪者，處無期徒刑或
 7 年以上有期徒刑，併科新臺幣 1 千萬元以下罰金。
未經許可，持有、寄藏或意圖販賣而陳列第 1 項所列槍枝者，處
 3年以上10年以下有期徒刑，併科新臺幣700萬元以下罰金。
第 1 項至第 3 項之未遂犯罰之。
槍砲彈藥刀械管制條例第12條
未經許可，製造、販賣或運輸子彈者，處 1 年以上 7 年以下有
期徒刑，併科新台幣 500 萬元以下罰金。
未經許可，轉讓、出租或出借子彈者，處 6 月以上 5 年以下有
期徒刑，併科新台幣 300 萬元以下罰金。
意圖供自己或他人犯罪之用，而犯前二項之罪者，處 3 年以上
10 年以下有期徒刑，併科新台幣 700 萬元以下罰金。
未經許可，持有、寄藏或意圖販賣而陳列子彈者，處 5 年以下有
期徒刑，併科新台幣 300 萬元以下罰金。
第 1 項至第 3 項之未遂犯罰之。
中華民國刑法第321條
犯竊盜罪而有左列情形之一者，處 6 月以上、 5 年以下有期徒
刑：
一、於夜間侵入住宅或有人居住之建築物、船艦或隱匿其內而犯
    之者。
二、毀越門扇、牆垣或其他安全設備而犯之者。
三、攜帶兇器而犯之者。
四、結夥三人以上而犯之者。
五、乘火災、水災或其他災害之際而犯之者。
六、在車站或埠頭而犯之者。
前項之未遂犯罰之。
                                                      Ａ


司法院資訊處製作；財團法人民間司法改革基金會備份。
